【裁判字號】    99,抗,353
【裁判日期】    990430
【裁判案由】    聲請裁定沒入保證金
【裁判全文】
臺灣高等法院臺中分院刑事裁定           99年度抗字第353號
抗  告  人  臺灣彰化地方法院檢察署檢察官
受  刑  人  尚莨順
具  保  人  甲○○
上列抗告人因受刑人詐欺案件，聲請沒入保證金，不服臺灣彰化
地方法院中華民國99年3月26日裁定（原審案號：99年度聲字第
523號），提起抗告，本院裁定如下：
    主  文
原裁定撤銷，發回臺灣彰化地方法院。
    理  由
一、抗告意旨略以：本件受刑人即被告尚莨順因詐欺案件，經臺
    灣彰化地方法院指定保證金新台幣5萬元，由具保人甲○○
    繳納上開保證金後釋放，嗣被告經判處有期徒刑2年確定。
    抗告人前以具保人甲○○之戶籍地「台中市○區○○里○○
    路133巷21之1號」為應受送達地址，對具保人付郵寄送受刑
    人之執行通知書，並由「郭怡琳」以同居人身分代為收受，
    而郭怡琳已於民國97年1月21日改名為郭宥薰，並一直居住
    在台中市○區○○里○○路133巷21之1號等情，有甲○○之
    全戶基本資料及郭宥薰之警詢筆錄各一份在卷可參，足認
    本件應已合法送達。原審疏未詳究，誤認前開執行通知未生
    合法送達之效力，而駁回對具保人沒入保證金之聲請，顯有
    違誤。為此提起抗告，請求撤銷原裁定，另為適法之裁定等
    語。
二、按刑事案件送達文書，除刑事訴訟法有特別規定者外，準用
    民事訴訟法之規定。又送達於應受送達人之住居所、事務所
    或營業所行之。送達於住、居所，事務所或營業所，不獲會
    晤應受送達人者，得將文書付與有辨別事理能力之同居人或
    受僱人，刑事訴訟法第62條、民事訴訟法第136條第1項前段
    、第137條第1項分別定有明文。而所稱之「同居人」，雖不
    必有親屬關係，亦毋庸嚴格解釋為須以永久共同生活為目的
    而同居一家，然必係與應受送達人居住在一處，且繼續的為
    共同生活者，方為相當（最高法院82年度台上字第2723號判
    例意旨參照）。
三、經查，本件受刑人即被告尚莨順因犯詐欺案件，經原審法院
    以96年度訴字第1748號判處有期徒刑2年確定，經檢察官傳
    喚其應於99年1月19日到案執行，上開傳票於98年12月14 日
    送達於受刑人尚莨順位於臺中縣大雅鄉○○村○○路花眉巷
    2之42號之戶籍地址，由其祖母即同居人蔡英代為收受，是
    前揭送達於98年12月14日業已生效；然受刑人尚莨順經合法
    傳喚後並未依指定時間到案，復拘提無著，且無在監在押等
    情事，有原審法院刑事保證金收據、收受訴訟案款通知（繳
    納保證金通知）、臺灣彰化地方法院檢察署送達證書1紙、
    員警拘提報告書、臺灣高等法院被告前案紀錄表各1份、個
    人戶籍資料查詢2紙在卷可稽。另檢察官同時以具保人甲○
    ○之戶籍地「台中市○區○○里○○路133巷21之1號」為應
    受送達地址，對具保人付郵寄送受刑人之執行通知書，請具
    保人帶同受刑人遵期報到，該通知並由具保人之同居人「郭
    怡琳」於98年12月11日代為收受，有臺灣彰化地方法院檢察
    署送達證書1紙在卷可憑。而以具保人同居人身分收受前開
    通知之「郭怡琳」為具保人甲○○之妹，已於97年1月21 日
    改名為「郭宥薰」，並一直居住在戶籍地即台中市○區○○
    里○○路133巷21之1號等情，有郭宥薰之戶籍資料查詢結果
    1份(見原審卷第21頁)及郭宥薰之警詢筆錄在卷可參，是檢
    察官前開對具保人之送達，自亦生合法送達效力。原審以卷
    內無收件人「郭怡琳」為具保人同居人之相關事證，難認抗
    告人已合法通知具保人，因而駁回抗告人沒入保證金之聲請
    ，尚有未合。從而，抗告人之抗告為有理由，應由本院將原
    裁定撤銷，兼衡相關當事人等之審級利益，發回原審另為適
    法之裁定。
四、據上論斷，依刑事訴訟法第413條前段，裁定如主文。
中    華    民    國    99    年    4    月    30      日
            刑事第十一庭  審判長法  官  郭  同  奇
                                法  官  陳  慧  珊
                                法  官  洪  曉  能
以上正本證明與原本無異。
不得再抗告。
                                書記官  林  明  冬
中    華    民    國    99    年    4    月    30      日

司法院資訊處製作；財團法人民間司法改革基金會備份。
